臺灣士林地方法院刑事判決　　　　　　　95年度交訴字第96號
公　訴　人　臺灣士林地方法院檢察署檢察官
被　　　告　乙○○
選任辯護人　林淑惠律師
上列被告因公共危險案件，經檢察官提起公訴（95年度偵字第71
49號），被告為有罪之陳述，本院合議庭裁定改行簡式審判程序
，並判決如下：
    主  文
乙○○犯肇事致人受傷逃逸罪，處有期徒刑陸月，如易科罰金，
以銀元參佰元即新臺幣玖佰元折算壹日。
    事  實
一、乙○○於民國94年12月3 日晚上6 時許，駕駛車號6H-341號
    水泥攪拌大貨車，自臺北縣汐止市○○街往環河街南陽大橋
    方向行駛，嗣於同日晚上6 時20分許，行經臺北縣汐止市○
    ○街102 號前時，同向車道適有甲○○騎乘車號ARB-189 號
    重型機車，在乙○○大貨車右側併行，甲○○友人戴國麟則
    騎乘車號CVD-225 號重型機車，後載呂謹任行駛在大貨車右
    方後側，甲○○因前方有車號FAJ-986 號重型機車橫向停車
    ，佔用車道，形成道路障礙，且因路面濕滑，致甲○○煞車
    時，機車不慎打滑失控，滑倒在地，甲○○因而翻滾至同向
    左側乙○○駕駛之大貨車右前輪與右後輪間車道上，因事出
    突然，致乙○○來不及煞車，大貨車右後輪即輾過甲○○身
    體左肩，甲○○因此受有左側肩胛骨骨折併移位、左中指伸
    指肌腱斷裂、眼瞼、外耳部撕裂傷等傷害（乙○○所涉過失
    傷害部分另為不起訴處分）。肇事後，乙○○於車禍地點前
    方約20公尺處停車，並下車走回車禍地點查看，詢問戴國麟
    及呂謹任發生何事，經戴國麟及呂謹任將甲○○騎車摔倒後
    ，遭乙○○駕駛之大貨車右後輪輾過等情告知乙○○，詎乙
    ○○明知甲○○遭其大貨車輾過受傷，竟未留在現場，對甲
    ○○施以必要之救護或處理，趁戴國麟及呂謹任在照顧甲○
    ○而不注意時，逕自駕車逃逸。嗣經戴國麟及呂謹任報警處
    理後，始為警循線查獲。
二、案經甲○○告訴臺灣士林地方法院檢察署檢察官偵查起訴。
    理  由
一、前述犯罪事實，業據被告乙○○於本院準備程序及審理時供
    認不諱（見96年4 月11日準備程序筆錄及審判筆錄），核與
    被害人甲○○於警詢時、偵查中指訴情節相符（見他字卷第
    3 、31至32、70至71、79至80頁），並經證人戴國麟、呂謹
    任於偵查中證述屬實（見偵查卷第6 至8 、15至16頁），並
    有道路交通事故現場圖、道路交通事故證明書、道路交通事
    故調查報告表、國防大學國防醫學院三軍總醫院診斷證明書
    各一份及現場照片五十張在卷可資佐證，足證被告自白與事
    實相符。本件事證明確，被告犯行堪以認定。
二、按刑法第185 條之4 之肇事致人受傷逃逸罪，係以處罰肇事
    後逃逸之駕駛人為目的，蓋駕駛人於事故發生後，隨即駕車
    逃離現場，不僅將使肇事責任認定困難，更可能使受傷之人
    喪失生命或求償無門，為防止被害人死傷之擴大，並促使駕
    駛人於肇事後能對被害人即時救護，以減少死傷，是該罪之
    成立祇以行為人有駕駛動力交通工具肇事，致人死傷而逃逸
    之事實為已足，至行為人之肇事有無過失，則非所問。因此
    ，本條所欲規範者乃當事人於交通事故發生時（不論其有無
    故意或過失）違背救護義務，遺棄被害人於不顧之逃逸行為
    。查被告駕駛上開大貨車肇事後，已知被害人甲○○因而受
    有傷害，然其卻未採取救護或其他必要措施，亦未在現場等
    候處理，竟仍逕行駕車逃離現場。核被告所為，係犯刑法第
    185 條之4 之肇事致人受傷逃逸罪，爰審酌被告駕駛車輛發
    生交通事故後，對於被害人未施予必要救護，並趁機駕車逃
    逸，及其犯罪之動機、被害人受傷程度，與被告犯罪後供認
    犯行之態度，並考量本件交通事故被告並無過失（見卷附臺
    灣士林地方法院檢察署95年度偵字第7149號不起訴處分書）
    等一切情狀，量處有期徒刑六月。又被告於犯罪時之刑法第
    41 條 第1 項前段規定：「犯最重本刑為五年以下有期徒刑
    以下之刑之罪，而受六個月以下有期徒刑或拘役之宣告，因
    身體、教育、職業、家庭之關係或其他正當事由，執行顯有
    困難者，得以一元以上三元以下折算一日，易科罰金。」而
    被告行為時之易科罰金折算標準，修正前罰金罰鍰提高標準
    條例第2 條前段（現已刪除）規定，就其原定數額提高為一
    百倍折算一日，則本件被告行為時之易科罰金折算標準，應
    以銀元三百元折算一日，經折算為新臺幣後，應以新臺幣九
    百元折算為一日。惟95年7 月1 日修正公布施行之刑法第41
    條第1 項前段則規定：「犯最重本刑為五年以下有期徒刑以
    下之刑之罪，而受六個月以下有期徒刑或拘役之宣告者，得
    以新臺幣一千元、二千元或三千元折算一日，易科罰金。」
    比較修正前後之易科罰金折算標準，以95年7 月1 日修正公
    布施行前之規定，較有利於被告，則應依刑法第2 條第1 項
    前段，適用修正前刑法第41條第1 項前段規定，定其折算標
    準。
據上論斷，應依刑事訴訟法第299 條第1 項前段、第273 條之1
第1 項，刑法第2 條第1 項前段、第185 條之4 ，修正前刑法第
41條第1 項前段，修正前罰金罰鍰提高標準條例第2 條，現行法
規所定貨幣單位折算新臺幣條例第2 條，判決如主文。
本案經檢察官高俊申到庭執行職務。
中　　華　　民　　國　　96　　年　　5 　　月　　9 　　日
                  刑事第三庭法  官  周明鴻
以上正本證明與原本無異。
如不服本判決應於判決送達後10日內向本院提出上訴狀。
                            書記官  丁梅芬
中　　華　　民　　國　　96　　年　　5 　　月　　9 　　日
